【裁判字號】    88,訴,573
【裁判日期】    890124
【裁判案由】    偽造文書等
【裁判全文】
臺灣桃園地方法院刑事判決                          八十八年度訴字第五七三號
    公  訴  人  臺灣桃園地方法院檢察署檢察官
    被      告  乙○○
    選任辯護人  辛○○
                庚○○
    被      告  己○○
右列被告因偽造文書等案件，經檢察官提起公訴（八十七年度偵字第九一七六、一四
三四二號），本院判決如左：
        主  文
乙○○、己○○均無罪。
        理  由
一、公訴意旨略以：被告乙○○與己○○基於意圖為自己不法所有之犯意聯絡，於民
    國八十七年五月六日下午三時許，在桃園縣中壢市○○路三一巷口前，乙○○見
    壬○○所駕車號ＫＮ─四ｏ九六號自用小客車停於路旁，鑰匙尚插於電門上，即
    心生歹念，趁壬○○買煙疏於注意之際，將之竊取據為己有，並以ｏ九三八ｏ九
二ｏ九ｏ、Ｚ000000000號行動電話與壬○○虛與委蛇，尚未及通報監
    理單位之機會，旋交付己○○於翌日（八十七年五月七日）處理，因未能取得壬○○之身分證正本，乃藉由不知情之桃園縣汽車商業同業公會上鼎汽車商行，偽
    刻丙○○及壬○○之印章，蓋於過戶登記書以偽造不實之文書，持向新竹區監理
    所桃園監理站行使，辦理過戶登記於不知情之丙○○名下，足生損害於壬○○及
    丙○○。嗣八十七年五月二十五日己○○復基於同一之概括犯意，收受由一真實
    姓名年籍不詳之男子於八十七年五月二十三日，在桃園縣桃園火車站前所竊得之
    戊○○所有，但交由其子丁○○所駕駛之車號ＲＤ─九九六八號自用小客車，以
    同一方法行使偽造之不實文書，辦理過戶至上開不知情之丙○○名下，足生損害
    於戊○○及丙○○，再由該真實姓名年籍不詳之男子，開往台北縣新莊市○○路
    三三七號「大成當舖」，以變造之丙○○身分證影本，持向不知情之負責人洪州
    森行使，典當新台幣（下同）十二萬元花用，因而認被告二人涉犯刑法第三百二
    十條第一項之竊盜罪、第二百十六條、第二百十條、第二百十二條之行使偽造私
    文書罪、行使變造特種文書罪等等。
二、按犯罪事實應依證據認定之，無證據不得推定其犯罪事實，刑事訴訟法第一百五
    十四條定有明文。刑事訴訟制度受「倘有懷疑，則從被告之利益為解釋」、「被
    告應被推定為無罪」之原則所支配，故得為訴訟上之證明者，無論為直接或間接
    證據，須客觀上於一般人均不致有所懷疑，而達於確信之程度者，始可據為有罪
    之認定，倘其證明尚未達於確信之程度，而有合理可疑存在時，即難據以為被告
    之不利認定，換言之，在法律判斷上即不能為被告有罪之認定。右揭事實訊據被
    告二人，其中被告乙○○堅決辯稱並不認識被害人壬○○，未曾竊取該ＫＮ－四
    ｏ九六號自用小客車；被告己○○則堅詞係受客戶委託，代為辦理該ＫＮ－四ｏ
    九六號自用小客車、ＲＤ－九九六八號自用小客車之過戶手續予丙○○名下，該
    名客戶係散戶，所持證件齊全，才會辦理，沒有偽造私文書及行使之故意，亦未
    曾竊取該ＫＮ－四ｏ九六號自用小客車等語。
三、本件公訴人追訴被告二人涉犯前揭罪行，無非以被害人壬○○、丁○○、丙○○
    指述、證人洪州森、上鼎汽車商行負責人癸○○○證述、被告乙○○之口卡片、
    車輛失竊車牌失竊資料個別查詢報表─查詢認可資料、車籍作業系統─查詢認可
    資料、和信ＯＮ  ＬＩＮＥ服務申請表二張、汽（機）車過戶登記書、會員證書
    、原車主身份證明書、汽車新領牌照登記書、己○○書立之被害人戊○○切結書
    、大成當舖典當帳冊、變造之丙○○身分證影本、委託切結書、汽車買賣合約書
    為證。經查：
  (一)據被害人壬○○於警訊指陳：其所有之ＫＮ－四ｏ九六號自用小客車係在八十七
    年五月六日十五時許，停放在桃園縣中壢市○○路三一巷口前，鑰匙尚插於電門
    上，原本欲下車買香菸，有一名男子詢問其是否欲參加直銷業，其回答不願意後
    即逕去購買香菸，回來時即發現該自用小客車已被該名男子竊取，嗣歹徒以ｏ九
    三八ｏ九二ｏ九ｏ、Ｚ000000000號行動電話與之連絡，該名男子係年
    約二十至二十二歲，高約一六五公分，略胖，留平頭，有燙髮，為台語口音等語
    （詳第一四三四二號偵查卷第三百反面、第四頁）。嗣被害人壬○○於警訊中指
    認被告乙○○之口卡，表示被告乙○○係竊取其自用小客車之男子，惟依其所言
    該名年男子係二十至二十二歲，而被告乙○○係六十一年次，今年二十八歲，年
    近三十歲，由外觀相貌而言，被告乙○○實不似二十出頭年紀之人。況口卡所附
    之照片均係影印本，與實際之真人往往有所出入，僅僅以警訊中單次指認被告乙○○之口卡，無法據以認定被告乙○○有竊取ＫＮ－四ｏ九六號自用小客車之行
    為。又前揭ｏ九三八ｏ九二ｏ九ｏ、Ｚ000000000號行動電話之申請人
    分別係子○○、甲○○，有和信ＯＮ  ＬＩＮＥ服務申請表二份附卷可稽（第一
    四三四二號偵查卷第十四、十五頁），並非被告乙○○，亦非被告己○○。本案
    承辦警員溫鵬騰亦到院證述本案提供線索之民眾已失去蹤跡，無法提供任何資料
    ，無法追查共犯等語（詳本院八十八年十一月十一日訊問筆錄），則僅以證人壬○○於警訊中單次指認被告乙○○口卡，因該項指認之真實性未受檢視，是否與
    事實相符，仍有所疑義，實無從據以認定被告乙○○有竊取ＫＮ－四ｏ九六號自
    用小客車之行為，亦無法推論被告己○○有何犯意聯絡及行為分擔。
  (二)被害人壬○○所有之ＫＮ－四ｏ九六號自用小客車係由被告己○○於八十七年五
    月七日辦理過戶予案外人丙○○；又被害人戊○○所有之ＲＤ－九九六八號自用
    客車（戊○○之子丁○○使用，先前於八十七年五月二十三日在桃園市桃園火車
    站前被某不詳姓名男子竊取）係於八十七年五月二十五日由被告己○○辦理過戶
    予案外人丙○○，公訴人據此而追訴被告己○○涉犯行使偽造私文書、行使變造
    特種文書罪等等。被告己○○則辯稱：委託辦理過戶之客戶係散戶，持丙○○身
    分證正本、印章、戊○○、壬○○身分證影本、印章、原行車執照，因證件齊全
    所以受委託辦理等語。經查被害人壬○○前揭自用小客車被竊時，連同其身分證
    、駕駛執照、行車執照一併失竊，已據其於警訊陳述在卷；而該被害人戊○○所
    有之ＲＤ－九九六八號自用小客車辦理過戶時所檢附之身分證影本，經承辦檢察
    官當庭核對結果，確實與戊○○所有之身分證正本相符（詳第九一七六號偵查卷
    第十七頁）。另前揭ＲＤ－九九六八號自用小客車係由某一名不詳姓名之男子持
    案外人丙○○經變造完成之身分證到案外人洪州森所經營之大成當鋪典當新台幣
    （下同）十二萬元花用，亦據證人洪州森於警訊中述明，並提出案外人丙○○緀
    變造之身分證影本一份附卷可參。則被害人壬○○、戊○○之證件顯然為真正，
    又有經變造之丙○○身分證影本可據，故被告己○○辯稱該名散戶持證件委任辦
    理過戶手續，尚非無據。又被告己○○與證人丙○○互不相識，其實無甘冒犯罪
    之危險將二部自用小客車故意過戶予丙○○之必要。又該部ＲＤ－九九六八號自
    用小客車於八十七年六月二十日始報案遺失，有台灣省公路局台中區監理所八十
    七年八月四日八七中監一字第八七一三三五二號函附ＲＤ－九九六八號自用小客
    車之異動紀錄一份可參（第九一七六號偵查卷第三九頁），於此之前，被告己○○自無法得知該部自用小客車之來源有疑義而不能辦理過戶。再則，證人癸○○○（上鼎汽車商行之負責人）、劉品成（癸○○○之弟，該商行之實際經營人）
    到院證述：要辦理汽車過戶之人未帶身分證正本，須借我們車行證明才可辦理過
    戶，開立證明時沒有核對身分證，但要求書立切結書，己○○是明台產物保險公
    司之人員，均會找我們車行開立公會證明，要保險公司人員或認識找得到的人才
    開立證明等語（詳本院八十八年六月二十一日訊問筆錄），由證人之證述，足認
    被告己○○平時因業務所需，即常找上鼎汽車商行出具「原車主身份證明書」，
    難認本案有何異常之處。換言之，本案無積極證據足認被告己○○具行使偽造私
    文書、行使變造特種文書之犯意故意，同樣亦無證據認定被告乙○○有與被告己○○具犯意聯絡及行為分擔。
    綜上所述，本案並無其他積極證據足認被告二人具公訴人所指訴之犯罪行為，其
    犯罪不能證明，而應為無罪之諭知。
據上論斷，應依刑事訴訟法第三百零一條第一項前段判決如主文。
本案經檢察官呂寧莉到庭執行職務。
中      華      民      國      八十九    年    一      月    二十四  日
                                臺灣桃園地方法院刑事第三庭
                                    法  官
右正本證明與原本無異。
如不服本判決，應於判決送達後十日內，向本院提出上訴狀。
                                    書記官  □  □  □
中      華      民      國      八十      年    □□    月    □□    日


司法院資訊處製作；財團法人民間司法改革基金會備份。
